最　高　行　政　法　院　判　決　　　　　　　　　　九十一年度判字第一四四號
　　原　　　告　長群營造股份有限公司
　　代　表　人　甲○○
　　被　　　告　臺南縣稅捐稽徵處
　　代　表　人　黃國精
右當事人間因營業稅事件，原告不服財政部中華民國八十九年三月二十九日台財訴字
第○八九一三五二五三○號再訴願決定，提起行政訴訟。本院判決如左：
　　主  文
原告之訴駁回。
訴訟費用由原告負擔。
　　事  實
緣原告於民國八十三年九、十月及八十四年十一、十二月間承包社子島防潮堤加高工
程等九項工程，涉嫌並無將工程轉包於慶隆營造廠，卻取得其開立之統一發票計十一
張充當進貨憑證，價款計新臺幣（以下同）四八、一七二、五八四元，並以之申報扣
抵銷項稅額二、四○八、六二九元，案經法務部調查局福建省調查處通報被告查獲，
並經被告審查結果，認原告雖有將工程轉包他人施工之事實，惟其未取得實際下包承
攬人所開立之憑證，卻取得非實際交易對象之慶隆營造廠所開立之統一發票，其違章
行為屬實，且經查明該系爭統一發票均已依法報繳營業稅，爰依修正前營業稅法第十
九條第一項第一款規定，就其取得不得扣抵銷項稅額部分補徵營業稅二、四○八、六
二九元，並依稅捐稽徵法第四十四條規定，就其未取得合法憑證經查明認定之總額四
八、一七二、五八四元處以百分之五罰鍰計二、四○八、六二九元。原告不服，申請
復查未獲變更，提起訴願、再訴願，遞遭決定駁回，遂提起本件行政訴訟。茲摘兩
造訴辯意旨於次：
原告起訴意旨略謂：一、原告公司於八十三、四年承包社子島防潮提加高工程，確實
有將部分工程轉包於慶隆營造廠，並取得對價統一發票十一紙，此有原告於訴願、再
訴願程序中，提示由原告及甲○○名義所簽發之支票可証‧但訴願及再訴願機關並未
函請「付款機關」查明慶隆營造公司有無收到原告支付之工程款，僅泛言付款支票日
期金額並不相同，又未具體說明如何不符，顯有應予調查証據而未調查之違法。二、
至於原告代表人甲○○於八十五年九月十六日在臺南縣調查站之供述「為降低稅賦，
所以向慶隆營造廠買發票」之言，因甲○○同時身兼金庭建設、長群營造、慶光代工
公司董事長，業務繁忙，一時記憶不清所致，此項自白如調查「卷附付款支票，慶隆
公司有無收到」，應可判明上開自白與事實不符，不足採為不利於原告之証據。三、
又本案如詳查原告所提供二紙支票，即可認定原告確有將部份工程轉包於慶隆營造廠
之事實，請鈞院詳為調查，以維原告權益等語。
被告答辯意旨略謂：一、茲原告仍執詞主張確實有將部分工程轉包於慶隆營造廠，有
原告於訴願、再訴願程序中，提示由原告公司及甲○○名義所簽發之支票可證，惟訴
願、再訴願機關並未查明慶隆營造廠有無收到支付之工程款，僅以付款支票日期金額
並不相同，且未具體說明如何不符，顯有應調查而未調查之違法情事乙節。查原告並
無將工程轉下包於慶隆營造廠，卻取得其開立之發票充當進貨憑證之違章行為，業經
原告公司負責人甲○○八十五年九月十六日於臺南縣調查站所作之調查筆錄中自承「
本公司八十三年九月至八十四年十二月所承包工程，並無轉包工程於慶隆營造廠，為
增加成本降低稅賦，所以經由陳允火取得慶隆營造廠開立之．．．號等十一張系爭發
票，該系爭發票上之工程項目欄亦是我叫陳允火寫的。」不諱在案；又慶隆營造廠實
際負責人王振慶八十五年七月四日於福建省調查處所作調查筆錄供稱「本廠八十三年
四月一日取得牌照後，即與陳允火之恩得公司合作承攬工程，由陳允火介紹儒林公司
、宏衡公司、長群公司等營造業承攬工程，需要發票作為進項成本之用，由我當掮客
，提供小包給各該營造公司施作基礎工程，如紮鋼筋、挖土方、模板灌漿、水泥粉刷
等，該等費用由承攬施工之營造廠自行付費給小包，慶隆營造廠每開具乙張統一發票
給儒林公司、宏衡、長群等公司時，僅收取發票金額約一成（百分之十）之費用，該
一成費用，慶隆營造廠要付百分之五營業稅給金門縣稅捐處，剩下之百分之五扣除成
本後，由我與陳允火對分，各得一半，因此，我無法提供慶隆及恩得公司之帳冊證明
。上次我在貴處所作之供述有不實在的地方，為此道歉，今日我所作之供述確實才是
實在的。」，根據上述之說詞，足證慶隆營造廠並非本件原告實際轉下包之承攬廠商
，核其違章事證確鑿，此復經原告於被告所作承諾書中供承「．．．於八十三、八十
四年間承包杜子島防潮堤加高工程等九項工程，轉下包取得非實際交易對象開立之統
一發票金額計．．．申報扣抵銷項稅額．．．」在案可稽；且慶隆營造廠實際負責人
王振慶及陳允火因違反稅捐稽徵法，並經福建金門地方法院檢察署檢察官以八十五年
度偵字第二七一號起訴書起訴有案，從而原告事後主張確有轉包工程核非事實，不足
採信。二、次按「當事人主張事實，須負舉證責任，倘所提出之證據，不足為其主張
事實之證明，自不能認其主張之事實為真實。」鈞院三十九年判字第二號著有判例，
本件經被告依據原告所提出之支票予以查證結果，原告所取得之十一張發票金額合計
四八、一七二、五八四元，而所提供之五張支票金額合計僅一三、八三○、一六三元
，且經逐一核對支票具領日期、金額與發票日期、金額均不相符難以勾稽，故原告所
提供之五張支票自難為本件工程款支付之證明，從而無再予調查之必要，原告空言指
摘訴願、再訴願機關未善盡調查之能事，核非理由。又刑事訴訟法第一百五十六條第
一項規定：「被告之自白，非出於強暴、脅迫、利誘、詐欺、違法押或其他不正之
方法者，得為證據。」，本件前開獲案筆錄及承諾書等均係在各該當事人自由意志且
心智健全之情況下所製作，被告據此認定原告違章，自已核符證據力之認定原則。至
原告主張甲○○於八十五年九月十六日在臺南縣調查站之供述，係因其同時身兼金庭
建設、長群營造、慶光化工公司董事長，業務繁忙，一時記憶不清所致等語。查甲○
○既係原告公司之董事長，對公司之經營狀況應相當瞭解，且本件發票金額高達四八
、一七二、五八四元，其取得來源豈有不知之理；況查甲○○於臺南縣調查站製作之
調查筆錄，已對如何取得系爭發票之過程巨細靡遺地描述，原告事後以「一時記憶不
清」即欲否認先前之承諾，顯係推託之詞，洵無可採。請駁回原告之訴等語。
  理  由
按「營業人左列進項稅額，不得扣抵銷項稅額：一、購進之貨物或勞務未依規定取得
並保存第三十三條所列之憑證者」及「營業人以進項稅額扣抵銷項稅額者，應具有載
明其名稱、地址及統一編號之左列憑證：一、購進貨物或勞務時所取得載有營業稅額
之統一發票。」分別為修正前營業稅法第十九條第一項第一款及第三十三條第一款所
明定。又「營利事業依法規定應給與他人憑證而未給與，應自他人取得憑證而未取得
，或應保存憑證而未保存者，應就其未給與憑證，未取得憑證或未保存憑證，經查明
認定之總額，處百分之五罰鍰」為稅捐稽徵法第四十四條所明定。本件原告於八十三
年九、十月及八十四年十一、十二月間承包社子島防潮堤加高工程等九項工程，涉嫌
並無將工程轉包於慶隆營造廠，卻取得其開立之統一發票計十一張充當進貨憑證，價
款計四八、一七二、五八四元，並以之申報扣抵銷項稅額二、四○八、六二九元，案
經法務部調查局福建省調查處通報被告查獲，並經被告審查結果，認原告雖有將工程
轉包他人施工之事實，惟其未取得實際下包承攬人所開立之憑證，卻取得非實際交易
對象之慶隆營造廠所開立之統一發票，其違章行為屬實，且經查明該系爭統一發票均
已依法報繳營業稅，爰依修正前營業稅法第十九條第一項第一款規定，就其取得不得
扣抵銷項稅額部分補徵營業稅二、四○八、六二九元，並依稅捐稽徵法第四十四條規
定，就其未取得合法憑證經查明認定之總額四八、一七二、五八四元處以百分之五罰
鍰計二、四○八、六二九元。原告不服，申請復查未獲變更，乃循序本件行政訴訟，
主張如事實欄所載。經查：（一）、本件原告於八十三年九、十月及八十四年十一、
十二月間承包社子島防潮堤加高工程等九項工程，涉嫌並無轉下包於慶隆營造廠，卻
取得其開立之統一發票共十一張充當進貨憑證，價款合計四八、一七二、五八四元，
致虛報扣抵銷項稅額二、四○八、六二九元，案經法務部調查局福建省調查處通報被
告審查結果，認原告雖有將工程轉包他人施工之事實，惟未取得實際下包承攬人所開
立之憑證，卻取得非實際交易對象之慶隆營造廠所開立之統一發票，違章屬實，且經
查明該系爭發票均已依法報繳營業稅尚無逃漏營業稅之情事，爰就其取得不得扣抵銷
項稅額部分補徵營業稅二、四○八、六二九元，並依稅捐稽徵法第四十四條規定，就
其未取得合法憑證經查明認定之總額四八、一七二、五八四元處以百分之五罰鍰計二
、四○八、六二九元。（二）、原告復主張其於復查時業已提供工程發包承攬書、工
程結算驗收證明書、付款支票簽收證明及支票影印本等供被告審查，然被告僅以法務
部調查局臺南縣調查站所作之調查筆錄為依據認定此情事，實有嫌草率。原告轉包部
分工程予慶隆營造廠，均有合約為憑，並無被告所認定之情事等語。惟原告於八十三
年九、十月及八十四年十一、十二月間承包社子島防潮堤加高工程等九項工程之事實
固足認定，但並未將工程轉包於慶隆營造廠，卻取得慶隆營造廠開立之統一發票充當
進項憑證，此違章事實業經原告負責人於八十五年九月十六日在臺南縣調查站供述：
「．．．長群營造有限公司自八十三年九月至八十四年十二月所承包工程，完全沒有
轉包於慶隆營造廠，．．．為增加成本降低稅賦，所以向慶隆營造廠買發票，該發票
上之工程項目欄亦是我叫陳允火填寫的。」，又據慶隆營造廠實際負責人王振慶於八
十五年七月四日在福建省調查處調查時供稱「本廠八十三年四月一日取得牌照後，即
與陳允火之恩得公司合作在臺灣承攬工程，．．．由陳允火介紹提供長群公司等因承
攬工程，需要發票作為進項成本之用，．．．每開具乙張統一發票給．．．長群公司
時，僅收取發票金額約一成（百分之十）之費用。」（見原處分卷所附各該調查筆錄
），互核相符，而並無確切證據證明上開供述非出於任意自由所為，且原告於八十五
年九月十六日向被告出具承諾書載明「．．．於八十三、八十四年間承包社子島防潮
堤加高工程等九項工程，轉下包取得非實際交易對象開立之統一發票金額計．．．申
報扣抵銷項稅願．．．」附於原處分卷可按；又本件原告雖提出之工程發包承攬書、
工程結算驗收證明書、付款支票簽收證明、支票等影本，主張其確有轉包工程予慶隆
營造廠乙節，由原告提出附於訴願卷及再訴願卷之工程發包承攬書影本九份觀之，承
攬工程之重要事項「保固期限」及「逾期罰款」均空白，甚至有開工日期記載至月份
而已，完工日期亦僅記載至月份而已，而工程期限又空白未記載；其中有付款辦法記
載每月請款二次，但其提出該工程之請款單影本，並無每月請款二次之情形，在在與
常理有違，則誠難據此認原告與慶隆營造廠間確有轉承包社子島防潮堤加高工程等九
項工程之事實存在，從而，原告所提出之工程發包承攬書、工程結算驗收證明書、付
款支票簽收證明、支票等影本，尚不足否定前揭認定之事證而證明原告與慶隆營造廠
間確有轉承包社子島防潮堤加高工程等九項工程之事實存在。自無必要再函查原告所
提出之支票影本是否曾經兌現。（三）、綜上所述，原告所述各節，尚不足採。被告
以原告未取得實際下包承攬人所開立之憑證，卻取得非實際交易對象之慶隆營造廠所
開立之統一發票，乃就其取得不得扣抵銷項稅額部分補徵營業稅二、四○八、六二九
元，並依稅捐稽徵法第四十四條規定，就其未取得合法憑證經查明認定之總額四八、
一七二、五八四元處以百分之五罰鍰計二、四○八、六二九元，揆諸首揭規定，核無
違誤，訴願、再訴願決定遞予維持，均無不合。起訴意旨為無理由，應予駁回。
據上論結，本件原告之訴為無理由，爰依行政訴訟法施行法第二條、行政訴訟法第九
十八條第三項前段，判決如主文。
中　　華　　民　　國　　九十一　　　年　　　一　　　　月　　二十四　　　日
                    最 高 行 政 法 院  第 四 庭
                                審 判 長 法  官　　　葉　振　權
                                         法  官      廖  宏  明
                                         法  官　　　吳　錦　龍
                                         法  官　　　劉　鑫　楨
                                         法  官　　　吳　明　鴻
右  正  本  證  明  與  原  本  無  異
　　　　　　　　　　　　　　　　　　　　 法院書記官　陳　盛　信
中　　華　　民　　國　　九十一　　　年　　　一　　　　月　　二十四　　　日
